---
title: "TRABAJO Nº3 - GRUPO 4"
output:
  html_document: default
  pdf_document: default
date: "2023-11-22"
---

# Actividad Evaluable 3

## OBTENCIÓN Y CARGA DE LOS DATOS

Se requiere programar un script con el que podamos hacer una investigación forense sobre un fichero de logs de un servidor de tipo Apache. Los datos del registro del servidor están en el formato estándar e incluyen miles de registros sobre las distintas peticiones gestionadas por el servidor web.

## Pregunta 1

Descomprimir el fichero comprimido que contiene los registros del servidor, y a partir de los datos extraídos, cargar en data frame los registros con las peticiones servidas.

**Respuesta**

``` r
install.packages("lubridate") install.packages("tidyverse") install.packages("stringr") install.packages("dplyr") install.packages("vetiver") install.packages("lubridate")

if (!requireNamespace("writexl", quietly = TRUE)) { install.packages("writexl") }

#Leer el archivo epa http.cvs library(readr) library(dplyr) library(stringr) library(lubridate) library(writexl)

#Librerias kmeans library(mltools) library(data.table)
```

```{r}
library(tidyverse)  # data manipulation
library(cluster)    # clustering algorithms
library(factoextra) # clustering algorithms & visualization

#Leer el archivo epa http.cvs
library(readr)
library(dplyr)
library(stringr)
library(lubridate)
library(writexl)
library(ggplot2)

#Librerias kmeans
library(mltools)
library(data.table)

epa_http <- read_table("epa-http.csv", col_names = FALSE)

#cambiar nombre de los columnas
colnames(epa_http)[1]<-"origen"
colnames(epa_http)[2]<-"dataTimeStamp"
colnames(epa_http)[3]<-"metodoHttp"
colnames(epa_http)[4]<-"uri"
colnames(epa_http)[5]<-"protocolo"
colnames(epa_http)[6]<-"respuestaHttp"
colnames(epa_http)[7]<-"bytes"
#Normalizar información de columnas:
epa_http$metodoHttp <- gsub('^"|"$', '', epa_http$metodoHttp)
epa_http$protocolo <- gsub('^"|"$', '', epa_http$protocolo)
epa_http$dataTimeStamp <- as.POSIXct(epa_http$dataTimeStamp,format="[%d:%H:%M:%S]",tz = "utc")  
epa_http$bytes <-  as.numeric(epa_http$bytes)
epa_http$bytes <-  epa_http$bytes <- ifelse(is.na(epa_http$bytes), 0, epa_http$bytes)
epa_http$origen <- str_trim(epa_http$origen)
epa_http

```

## Pregunta 2

**EXPLORACIÓN DE DATOS**

### ANÁLISIS DE DATOS

Identificar el número único de usuarios que han interactuado directamente con el servidor de forma segregada según si los usuarios han tenido algún tipo de error en las distintas peticiones ofrecidas por el servidor

```{r}
epa_http <- epa_http %>%
  mutate(
    exitoso = case_when(
      stringr::str_detect(respuestaHttp, "^[123]") ~ TRUE,
      TRUE ~ FALSE
    )
  )

p1_df <- epa_http %>% group_by(origen,exitoso) %>% summarise(peticiones  = n()) 
p1_df

```

## Pregunta 3

Analizar los distintos tipos de peticiones HTTP (GET, POST, PUT, DELETE) gestionadas por el servidor, identificando la frecuencia de cada una de estas. Repetir el análisis, esta vez filtrando previamente aquellas peticiones correspondientes a recursos ofrecidos de tipo imagen.

```{r}

epa_http <- epa_http %>%
  mutate(
    is_image = case_when(
      stringr::str_detect(uri, "(?i)\\.(jpg|jpeg|png|xbm|svg|gif|tiff|psd|bmp|eps|ps)$") ~ TRUE,
      TRUE ~ FALSE
    )
  )
p2_df <- epa_http %>% group_by(metodoHttp,is_image) %>% summarise(peticiones  = n()) 
p2_df
```

## Pregunta 4

Generar al menos 2 gráficos distintos que permitan visualizar alguna 
característica relevante de los datos analizados. Estos deberán representar por 
lo menos 1 o 2 variables diferentes del data frame. Describid el gráfico e indicad 
cualquier observación destacable que se pueda apreciar gracias a la 
representación gráfica.
**Respuesta**


## Pregunta 5

Generar un gráfico que permita visualizar el número de peticiones servidas a 
lo largo del tiempo.
**Respuesta**


## Pregunta 6

Utilizando un algoritmo de aprendizaje no supervisado, realizad un análisis de clústering con k-means para los datos del servidor.

```{r}
epa_http$exitoso <-factor(epa_http$exitoso)
epa_http$is_image <-factor(epa_http$is_image)
epa_http$metodoHttp<- factor(epa_http$metodoHttp)
epa_http$protocolo<- factor(epa_http$protocolo)

epa_http$num_letras <- nchar(epa_http$uri)
epa_http$num_letras <- NULL


epa_http_one_hot <- one_hot(as.data.table(epa_http), sparsifyNAs = TRUE)


columnas_a_mantener <- c("metodoHttp", "protocolo", "respuestaHttp","bytes","exitoso","is_image")
epa_http_new <- epa_http[, columnas_a_mantener, drop = FALSE]

epa_http_one_hot <- one_hot(as.data.table(epa_http_new), sparsifyNAs = TRUE)

names(epa_http_one_hot)

set.seed(1234)
kmeans1 <- kmeans(epa_http_one_hot, 3, iter.max = 100, nstart = 1)
kmeans2 <- kmeans(epa_http_one_hot, 7, iter.max = 100, nstart = 1)
#printing
kmeans1
kmeans2
```

## Pregunta 7

Representad visualmente en gráficos de tipo scatter plot el resultado de vuestros clústering y interpretad el resultado obtenido (describid las características de los distintos grupos) con los 2 valores distintos de k probados en el apartado anterior en función de los valores de las variables y el número de clúster asignado.

```{r}

fviz_cluster(kmeans1, data = epa_http_one_hot,ggtheme = theme_minimal(),show.clust.cent = TRUE,
            main = "Pregunta KMeans",
             ellipse = TRUE,
             #axes = c(6, 10),
             axes = c(1, 2),
             ellipse.type = "convex",
             ellipse.level = 0.95,
             ellipse.alpha = 0.2)


fviz_cluster(kmeans2, data = epa_http_one_hot,ggtheme = theme_minimal(),show.clust.cent = TRUE,
             main = "Pregunta KMeans",
             ellipse = TRUE,
             #axes = c(6, 10),
             axes = c(1, 2),
             ellipse.type = "convex",
             ellipse.level = 0.95,
             ellipse.alpha = 0.2)



```
